臺灣臺南地方法院刑事判決
111年度易字第1247號
公  訴  人  臺灣臺南地方檢察署檢察官
被      告  林信吾



上列被告因脫逃案件，經檢察官提起公訴（111年度偵字第23744
號），被告於本院準備程序進行中，就被訴事實為有罪之陳述，
經法官告知簡式審判程序意旨，並聽取檢察官及被告之意見後，
裁定依簡式審判程序審理，並判決如下：
    主  文
林信吾犯脫逃罪，處有期徒刑壹年。
    事  實
一、林信吾前因強盜等罪，經本院以109年度聲字第1590裁定定
    應執行有期徒刑8年4月確定，於民國109年1月1日起先後於
    法務部○○○○○○○○羈押、臺南監獄執行刑期，嗣於110年12月2
    1日經遴選至法務部○○○○○○○○○執行，為依法拘禁之人。林信
    吾於111年8月13日下午2時經核准返家探視，依限應於同年
    月15日下午2時返回明德外役監，其明知經准許返家探親，
    無正當理由故意未於指定期日回監者，以脫逃論，仍因在監
    與獄友相處不愉快，於同年月14日晚間某時許，基於脫逃之
    犯意，決定不於上開指定時間回監，於同年月15日上午10時
    許，在臺南市東區某處，向其母親林莊春菊虛偽表示要返回
    監所後即離去，然林信吾並未依規定回監而在外遊蕩，並於
    同年月15日中午某時許，前往臺南市北區公園南路上某店家
    ，以新臺幣(下同)1千餘元，購得彈簧刀1把（刀刃長約8公
    分）後隨身攜帶，復搭乘火車、公車、計程車等交通工具，
    前往高雄、屏東、嘉義、雲林、新竹等地。嗣於同年月22日
    上午10時41分許，林信吾騎乘脫逃期間所竊得之機車至臺南
    市安南區台江大道4段與北汕尾三路口附近，恰遇員警曹瑞
    傑、凃明誠到場查緝贓車，林信吾為脫免逮捕，竟持上開彈
    簧刀砍殺凃明誠、曹瑞傑，致凃明誠、曹瑞傑不治死亡(所
    涉竊盜、強盜、殺人、妨害公務等罪嫌，另經本院以111年
    度矚重訴字第1號審理中)。經警循線追查，於同年月23日上
    午4時35分許，在和欣客運新竹站附近之新竹市○區○○○路00
    巷0號前將林信吾逕行拘提，而查悉上情。
二、案經明德外役監報告臺灣臺南地方檢察署檢察官偵查起訴。
    理  由
壹、程序部分：
　　本件被告林信吾所犯為死刑、無期徒刑、最輕本刑三年以上
    有期徒刑以外之罪，亦非屬高等法院管轄之第一審案件，其
    於本院審理中，就被訴事實為有罪之陳述，經告知簡式審判
    程序之旨，並聽取當事人之意見後，本院依刑事訴訟法第27
    3條之1第1項裁定進行簡式審判程序，是本案之證據調查，
    依同法第273條之2之規定，不受同法第159條第1項、第161
    條之2、第161條之3、第163條之1及第164條至第170條所規
    定證據能力認定及調查方式之限制，合先敘明。
貳、實體部分：
一、認定犯罪事實所憑之證據及理由：
　　被告就上開犯罪事實，於偵訊、本院準備程序及審理程序時
    均坦承不諱（他卷第39頁至第48頁、第127頁至第133頁、偵
    卷第108頁至第110頁、第176頁至第181頁、本院卷第37頁、
    第42頁），核與證人林莊春菊即被告母親、證人方櫻花即刀
    具店老闆、證人李霜慶即明德外役監炊場主管於偵訊之證述
    情節相符（他卷第57頁至第58頁、偵卷第118頁至第119頁、
    第140頁至第142頁），且有法務部矯正署明德外役監111年8
    月15日明德監總字第11111005820號函暨受刑人林信吾身分
    簿、臺南地檢署檢察官執行指揮書、家屬同意書、戶籍謄本
    、戶口名簿、被告於明德外役監之相關輔導紀錄、員警職務
    報告、法務部○○○○○○○○○收容人返家探視在家活動情形調查
    表、法務部○○○○○○○○○收容人返家探視（按在途時間到、離
    家時間）回報表、法務部○○○○○○○○○111年10月19日明德監戒
    字第11107001200號函暨相關分局派出所協尋被告之紀錄各1
    份（他卷第3頁至第21頁、第114頁至第124頁、偵卷第86頁
    、第159頁、第162頁、第169頁至第172頁）附卷可證。是以
    被告任意性之自白與事實相合，應可採信。綜上，本案事證
    明確，被告犯行洵堪認定，應依法論科。
二、論罪科刑：
    按受刑人作業成績優良者，得許於例假日或紀念日返家探視
    ；受刑人經依前二項規定許其返家探視，無正當理由未於指
    定期日回監者，其在外日數不算入執行刑期。其故意者，並
    以脫逃論罪，外役監條例第21條第1項、第3項定有明文。核
    被告所為，已違反外役監條例第21條第3項後段之規定，應
    依刑法第161條第1項脫逃罪處斷。爰審酌被告前有毀損案件
    經法院論罪科刑及執行完畢紀錄，有臺灣高等法院被告前案
    紀錄表在卷可參，素行非佳，其於執行另案強盜等案件時，
    因在外役監作業成績優良，始獲准返家探視，理應珍惜此項
    法律賦予之典，恪遵法令依限回監服刑完畢，竟未予自重
    ，無正當理由脫逃在外，嚴重影響獄政管理，且其在決意脫
    逃後，旋即刻意購買彈簧刀此利器隨身攜帶，並隨後以該彈
    簧刀犯下重大刑案，被告違反法秩序之意圖甚深，惡性重大
    ，手段激烈，所為引起社會莫大恐慌，對社會治安危害甚鉅
    ，堪認其犯行罪責深重，非予嚴懲，不足以非難其行為之惡
    ，惟念其犯後坦承犯行，兼衡被告高中肄業之智識程度，入
    監前一人獨居，已離婚，有三名子女，入監前從事清潔工作
    ，暨其犯罪動機、目的、手段、所生危害、身體狀況等一切
    情狀，量處如主文所示之刑，以示懲儆。
據上論斷，應依刑事訴訟法第273條之1第1項、第299條第1項前
段，外役監條例第21條第3項後段，刑法第11條前段、第161條第
1項，判決如主文。
本案經檢察官楊尉汶提起公訴，檢察官蔡明達、黃彥翔、陳于文
到庭執行職務。 
中　　華　　民　　國　　111 　年　　12　　月　 　5  　日
                  刑事第九庭  法  官  陳碧玉
以上正本證明與原本無異。
如不服本判決應於收受本判決後20日內向本院提出上訴書狀，並
應敘述具體理由。其未敘述上訴理由者，應於上訴期間屆滿後20
日內向本院補提理由書狀（均須按他造當事人之人數附繕本）「
切勿逕送上級法院」。 
　　　　　　　　　　　　　　　書記官　詹淳涵
中　　華　　民　　國　　111 　年　　12　　月　　5 　　日

附錄本案論罪科刑法條全文：
外役監條例第21條
受刑人作業成績優良者，得許於例假日或紀念日返家探視。
受刑人遇有祖父母、父母、配偶之父母、配偶、子女或兄弟姊妹
喪亡時，得許其返家探視。
受刑人經依前二項規定許其返家探視，無正當理由未於指定期日
回監者，其在外日數不算入執行刑期。其故意者，並以脫逃論罪
。
受刑人返家探視之辦法，由法務部定之。　　　　　　
中華民國刑法第161條
依法逮捕、拘禁之人脫逃者，處1年以下有期徒刑。
損壞拘禁處所械具或以強暴脅迫犯前項之罪者，處5年以下有期
徒刑。
聚眾以強暴脅迫犯第1項之罪者，在場助勢之人，處3年以上10年
以下有期徒刑。
首謀及下手實施強暴脅迫者，處5年以上有期徒刑。
前三項之未遂犯，罰之。